【裁判字號】    95,上訴,1618
【裁判日期】    950818
【裁判案由】    違反槍砲彈藥刀械管制條例
【裁判全文】
臺灣高等法院刑事判決                95年度上訴字第1618號
上  訴  人
即  被  告  甲○○
                    （另案在臺灣臺北監獄執行）
上列上訴人因違反槍砲彈藥刀械管制條例案件，不服臺灣板橋地
方法院95年度訴緝字第40號，中華民國95年3月31日第一審判決
（起訴案號：臺灣板橋地方法院檢察署93年度核退偵字第514號
），提起上訴，本院判決如下：
    主  文
原判決撤銷。
甲○○未經許可，寄藏可發射子彈具有殺傷力之改造手槍，處有
期徒刑壹年肆月，併科罰金新臺幣捌萬元，罰金如易服勞役，以
新臺幣壹仟元折算壹日。
扣案之改造手槍（含彈匣壹個，槍枝管制編號00000000
00號）壹支沒收。
    事  實
甲○○明知其友人綽號「阿全」而真實姓名年籍不詳之成年男子
，所持有可擊發子彈具殺傷力之仿WALTHER廠PPK/S型半自動手槍
製造之玩具手槍換裝土造金屬槍管而成之改造手槍一支（含彈匣
一個，槍枝管制編號0000000000號），係槍砲彈藥刀
械管制條例管制之違禁物，非經中央主管機關許可，不得寄藏或
持有，竟基於寄藏改造手槍之犯意，於民國九十三年二月間某日
，在台北縣三重市○○街七十七號二樓住處，受「阿全」所託代
為保管上開槍枝，將之藏置在上開住處而持有之。嗣於九十三年
三月十八日下午四時許，為警持搜索票至上址查獲，並扣得該改
造手槍一枝（含彈匣一個）。
    理  由
一、訊據上訴人即被告甲○○對其於上述時、地非法寄藏前揭具
    殺傷力改造手槍一支之事實坦承不諱，並有臺北市政府警察
    局中正第一分局搜索扣押筆錄、扣押物品目錄表各一紙在卷
    可稽〔見九十三年度核退偵字第五一四號偵查卷第二十一、
    二十三頁〕，及改造玩具手槍一支（含彈匣一個）扣案可佐
    。而扣案之上開改造玩具手槍一支（含彈匣一個，槍枝管制
    編號：0000000000號）經鑑驗結果，係由仿WAL
    THER廠PPK/S型半自動手槍製造之玩具手槍換裝土造金屬槍
    管而成之改造手槍，機械性能良好，可擊發適用之子彈，認
    具殺傷力，有內政部警政署刑事警察局九十三年四月一日刑
    鑑字第０九三００六九三九九號槍彈鑑定書在卷可按。本案
    事證明確，被告犯行堪以認定。
二、被告行為後，槍砲彈藥刀械管制條例業於九十四年一月二十
    六日經總統令修正公布，於同年月二十八日生效，將原第十
    一條刪除，原第十一條第四項移併入現行條例第八條第四項
    ，並將原法定刑「處一年以上七年以下有期徒刑，併科新台
    幣七百萬元以下罰金」，提高為「處三年以上十年以下有期
    徒刑，併科新台幣七百萬元以下罰金」，經比較新舊法結果
    ，被告所犯寄藏改造手槍犯行，以舊法法定刑較低而有利於
    被告。又被告行為後，刑法業於九十四年一月七日修正公布
    ，並於九十五年七月一日施行，依新法第二條第一項規定：
    「行為後法律有變更者，適用行為時之法律。但行為後之法
    律有利於行為人者，適用最有利於行為人之法律。」即採從
    舊從輕原則，則被告非法持有槍枝部分，依修正刑法第2條
    第1項前段規定，應適用行為時法即修正前之槍砲彈藥刀械
    管制條例第十一條第四項之未經許可寄藏可發射子彈具有殺
    傷力之改造手槍罪處斷。按槍砲彈藥刀械管制條例所稱之「
    寄藏」與「持有」，均係將物置於自己實力支配之下，僅寄
    藏必先有他人之持有行為，其保管本身所為之持有，乃係寄
    藏之當然結果，法律上自宜僅就寄藏行為包括之評價，不應
    另就持有予以論罪。檢察官聲請簡易判決處刑書「證據並所
    犯法條」欄第二項，雖僅記載被告係犯槍砲彈藥刀械管制條
    例第四十一條第四項之未經許可「持有」可發射子彈罪，惟
    檢察官於犯罪事實欄明確記載被告「收受」並「寄藏」改造
    手槍一支之犯行，是被告「寄藏」改造手槍一支，亦屬起訴
    範圍之內，本院自得予審究。
三、原審據以論罪科刑固非無見，惟原審判決後，刑法業於九十
    四年一月七日修正公布，並於九十五年七月一日施行，依修
    正後刑法第二條第一項規定，係採從舊從輕原則，是本案依
    修正後刑法第二條第一項前段規定，應適用行為時法即修正
    前之槍砲彈藥刀械管制條例處斷，原判決未及適用修正後刑
    法第二條第一項前段規定，仍依修正前刑法第二條第一項但
    書之規定為新舊法比較；就罰金易服勞役部分，亦未及為新
    舊法比較，適用修正後有利於被告之規定；另誤引刑法第五
    十五條。是原判決用法尚有未洽，被告上訴，請求輕判，雖
    無理由，惟原判既有可議之處，仍應予撤銷改判。爰審酌槍
    砲屬高度危險之物品，非經主管機關許可不得擅自持有，以
    維社會大眾安全，被告無故寄藏改造手槍，危害社會安全，
    及其有盜匪前科、犯罪動機、目的、手段、生活狀況、智識
    程度、寄藏之時間非長，於犯後已知坦承犯行，態度尚屬良
    好等一切情狀，量處有期徒刑一年四月，併科罰金新幣八萬
    元。按修正前刑法第四十二條第二項前段規定：「易服勞役
    以一元以上三元以下折算一日。」有關易服勞役折算標準，
    依修正前罰金罰鍰提高標準條例第二條前段規定，就其原定
    數額提高為一百倍折算一日，則本件被告行為時之易服勞役
    折算標準，原以銀元三百元即新台幣九百元折算一日。惟九
    十五年七月一日修正公布施行之刑法第四十二條第三項前段
    規定：「易服勞役以新台幣一千元、二千元或三千元折算一
    日。」，比較修正前後之易服勞役折算標準，以修正後之規
    定，較有利於被告，爰就所處罰金部分，適用修正刑法第四
    十二條第三項前段規定，諭知易服勞役之折算標準。扣案之
    改造玩具手槍一枝（含彈匣一個，槍枝管制編號：0000
    000000號），具有殺傷力，屬違禁物，應依刑法第三
    十八條第一項第一款之規定宣告沒收。
據上論斷，應依刑事訴訟法第369條第1項前段、第364條、第299
第1項前段、修正前槍砲彈藥刀械管制條例第11條第4項、刑法第
2條第1項、第42條第3項前段、修正前刑法第11條前段、第38 條
第1項第1款，判決如主文。
本案經檢察官柯麗鈴到庭執行職務
中    華    民    國    95    年    8    月    18    日
                  刑事第十三庭  審判長法  官 曾德水
                                      法  官 杜惠錦
                                      法  官 廖紋妤
得以上正本證明與原本無異。
如不服本判決，應於收受送達後十日內向本院提出上訴書狀，其
未敘述上訴之理由者並得於提起上訴後十日內向本院補提理由書
（均須按他造當事人之人數附繕本）。
                                      書記官 王增華
中    華    民    國    95    年    8     月    21    日
附錄：本案論罪科刑法條全文
修正前槍砲彈藥刀械管制條例第11條第4項：
未經許可，持有、寄藏或意圖販賣而陳列第一項所列槍砲者，處
一年以上七年以下有期徒刑，併科新臺幣七百萬元以下罰金。


司法院資訊處製作；財團法人民間司法改革基金會備份。
